【裁判字號】    97,抗,114
【裁判日期】    970304
【裁判案由】    返還不當得利
【裁判全文】
臺灣高等法院民事裁定                   97年度抗字第114號
抗  告  人  行德生藥科技股份有限公司
法定代理人 乙○○
上列抗告人因與相對人甲○○間返還不當得利事件，對於中華民
國96年12月19日臺灣臺北地方法院95年度重訴字第1105號所為裁
定提起抗告，本院裁定如下：
    主  文
抗告駁回。
抗告費用由抗告人負擔。
    理  由
一、按原告之訴，有原告或被告無訴訟能力，未由法定代理人合
    法代理情形者，法院應以裁定駁回之。但其情形可以補正者
    ，審判長應定期間先命補正，民事訴訟法第249 條第1 項第
    4 款定有明文。
二、次按公司法第213 條規定：「公司與董事間訴訟，除法律另
    有規定外，由監察人代表公司，股東會亦得另選代表公司為
    訴訟之人。」、第324 條規定：「清算人於執行清算事務之
    範圍內，除本節有規定外，其權利義務與董事同。」是公司
    與清算人間訴訟，亦應由監察人代表公司，或經股東會選任
    代表公司為訴訟之人代表公司為之，始為適法。又按公司法
    第171 條規定：「股東會除本法另有規定外，由董事會召集
    之。」，所謂公司法另有規定，指第173 條規定：「繼續一
    年以上，持有已發行股份總數百分之三以上股份之股東，得
    以書面記明提議事項及理由，請求董事會召集股東臨時會。
    前項請求提出後十五日內，董事會不為召集之通知時，股東
    得報經主管機關許可，自行召集。董事因股份轉讓或其他理
    由，致董事會不為召集或不能召集股東會時，得由持有已發
    行股份總數百分之三以上股份之股東，報經主管機關許可，
    自行召集。」，及第220 條規定：「監察人除董事會不為召
    集或不能召集股東會外，得為公司利益，於必要時，召集股
    東會。」等情形，除此之外，股東尚無自行召開股東會之權
    利。
三、本件抗告人登記董事長為相對人（原名林秋芬），董事兼股
    東為王唯丞、王博學，監察人為辜千慈。抗告人之股東會決
    議解散公司，再於民國（下同）95年5 月23日為解散登記等
    事實，有抗告人之基本資料查詢表、股東會議記錄、相對人
    之戶籍謄本附於原審卷第6、25 頁可稽，及經原法院調取抗
    告人之登記卷宗查核在案（原審卷第113 頁）。又因公司法
    或抗告人之章程未規定或選任抗告人之清算人，亦無證據足
    資證明抗告人之股東會已選任清算人（蓋相對人於原審提出
    95年5 月8 日股東會議記錄，為抗告人否認真正，相對人尚
    未舉證證明其真正，此部分事實存疑，見原審卷第262、271
    頁），依公司法第322 條第1 項規定，應以董事即相對人、
    王唯丞、王博學為其清算人，則抗告人主張相對人侵占公司
    資產，起訴請求相對人返還不當得利，自應依公司法第213
    條規定，由監察人代表公司，或經股東會另選代表公司為訴
    訟之人代表為之，其法定代理權始無欠缺。本件抗告人主張
    股東王博學、王唯丞於95年8 月1 日召開董事會，決議將選
    任乙○○代表抗告人與相對人訴訟之議案提交股東會議決；
    再於95年8 月25日召開股東會，決議選任乙○○代表抗告人
    與相對人訴訟，有抗告人於原審提出之董事會記錄、股東會
    議記錄可稽（原審卷第7、38 頁）。然查，解散公司之清算
    乃為了結公司一切法律關係之程序，公司之業務執行機關已
    不存在，董事會之業務執行權消滅，而代之以清算人，故解
    散之公司應不發生亦不能為召集董事會之情事，清算人於清
    算期間內則有召集股東會之權限。是上開王博學、王唯丞於
    清算期間作成之董事會決議當然無效，嗣其二人本於該無效
    決議召集股東會，顯違反公司法第173 條、第220 條規定，
    而為未經有召集權人召集之股東會，其所作成選任乙○○之
    決議亦屬無效。從而乙○○代表抗告人提起本件訴訟，屬民
    事訴訟法第249 條第1 項第4 款所謂「原告無訴訟能力未由
    其法定代理人合法代理」情形，原審於96年12月6 日言詞辯
    論期日當庭命抗告人於5 日內補正法定代理人（見原法院卷
    第289 頁筆錄），抗告人逾期未補正，原審裁定駁回抗告人
    之訴，核無違誤。
四、抗告人提起抗告，未具任何理由，已逾二月仍未補具理由，
    其求予廢棄原裁定，自屬無據，應予駁回。
五、據上論結，本件抗告為無理由，爰裁定如主文。
中    華    民    國    97    年    3    月    4      日
                    民事第四庭
                        審判長法  官  張劍男
                              法  官  彭昭芬
                              法  官  翁昭蓉
正本係照原本作成。
本裁定除以適用法規顯有錯誤為理由，並經本院許可外，不得再
抗告。如提起再抗告，應於收受後10日內委任律師為訴訟代理人
向本院提出再抗告狀。並繳納再抗告費新台幣１千元。
中    華    民    國    97    年    3     月    4     日
                              書記官  張淑芬


司法院資訊處製作；財團法人民間司法改革基金會備份。
